【裁判字號】    92,上訴,725
【裁判日期】    921218
【裁判案由】    詐欺
【裁判全文】
臺灣高等法院刑事判決                            九十二年度上訴字第七二五號
    上  訴  人  臺灣板橋地方法院檢察署檢察官
    上  訴  人
    即  被  告  丙○○
右上訴人因被告詐欺案件，不服臺灣板橋地方法院九十一年度訴字第一七八○號，中
華民國九十一年十月二十九日第一審判決（起訴案號：臺灣板橋地方法院檢察署九十
一年度偵字第九二五三、一二四一二號）提起上訴，本院判決如左：
    主  文
原判決撤銷。
丙○○以犯詐欺罪為常業，處有期徒刑伍年，並應於刑之執行完畢或赦免後令入勞動
場所，強制工作年。
    事  實
一、丙○○於民國七十六年間，因詐欺案件，經臺灣屏東地方法院判處有期徒刑三年
    確定，嗣因減刑減為有期徒刑一年六月，嗣又減為有期徒刑九月確定，另於七十
    八年十月十一日因偽造文書案件，經臺灣屏東地方法院判處有期徒刑三年，亦因
    減刑減為有期徒刑一年六月確定，前後二案接續執行，於八十一年八月二十五日
    執行完畢，竟不知悔改，復意圖為自己不法之所有，基於以犯詐欺罪為常業之犯
    意，佯以自己喪偶尋覓伴侶為幌，參加各地婚友社，透過婚友社介紹失婚或喪偶
    之女子與之結識，並佯稱欲與其結婚，作為其詐騙金錢之對象，先於民國八十九
    年二月底，經由臺北市周太太婚友社之介紹而結識喪偶之女子甲○○，即佯以男
    桃園縣中壢市心橋婚友社之介紹而結識女子丁○○，同時佯與甲○○、丁○○二
    人交往，其後並經由丁○○引介而認識丁○○之姑媽乙○○○；丙○○遂先後向
    甲○○、丁○○、乙○○○佯稱：「我是前副總統李元簇之學生，李先生與太平
    洋建設公司（以下簡稱太平洋公司）關係良好，我可以透過李先生之財務長將金
    錢投資到太平洋公司，按月收取優厚之紅利」云云，致甲○○、丁○○、乙○○○不疑有詐，陷於錯誤，同意委交投資款予丙○○；其中，甲○○於八十九年三
    月一日交付新臺幣（下同）三百萬元，同年四月五日再交付五百萬元，同年月七
    日再交付一百萬元，同年月十一日再交付三十四萬元，同年八月三十一日再交付
    三十六萬元，同年九月二十七日再交付二百萬元，九十年二月六日再交付三十五
    萬元，同年三月二十一日再交付一百萬元，共計交付丙○○一千三百零五萬元，
    作為投資太平洋公司之資金，丙○○初始自甲○○詐得之上開款項中按月給付數
    萬元至十餘萬元共約二百萬元予甲○○，佯稱係投資太平洋公司之紅利，以誘使
    甲○○持續付款「投資」，迄九十年九月間，見甲○○已無力繼續付款「投資」
    ，隨即停止支付紅利；另外，丁○○於八十九年八月三十日匯款五百萬元，再於
    同年十一月二日分二次各匯款二百萬元、三百萬元，共計一千萬元予丙○○，作
    為投資太平洋公司之資金；乙○○○亦於同年十一月二日，委由丁○○自其帳戶
    匯款二百萬元予丙○○代為投資太平洋公司，丙○○為取信於丁○○、乙○○○
    ，遂自八十九年九月三十日起自詐得之上開投資款中按月給付數萬元至十餘萬元
    不等之金額共計四十四萬三千元，亦佯稱係支付丁○○、乙○○○投資投資太平
    洋公司之紅利，迄九十年二月間，見丁○○、乙○○○不再投資，即停止支付紅
    利，隨將甲○○、丁○○、乙○○○其餘投資款項中飽私囊，並未實際代為投資
    太平洋公司。嗣丁○○、乙○○○發覺有詐，於九十年四月十二日分別向丙○○
    索回二百萬元及五十萬元後，丙○○即避不見面，甲○○則未索回分文，至此始
    知受騙。
二、案經被害人甲○○、丁○○、乙○○○告訴及臺北市政府警察局松山分局移送臺
    灣臺北地方法院檢察署呈請臺灣高等法院檢察署檢察長核轉臺灣板橋地方法院檢
    察署檢察官偵查起訴。
    理  由
一、被告丙○○經合法傳喚，無正當理由未於審判期日到庭，惟本院於準備程序訊據
    被告丙○○，坦承有收到甲○○、丁○○、乙○○○上開投資款，惟矢口否認有
    何犯行，辯稱：伊未行詐騙，是甲○○、丁○○、乙○○○等人自願投資伊在大
    陸之免洗餐具事業，她們並非投資太平洋公司。李元簇先生是伊的老師（空中專
    的老師，六十一、二年間，教刑事訴訟法），伊曾經跟她們談過，伊因在大陸投
    資之事業虧損，才沒有辦法還錢，不是詐欺，伊承認丁○○與乙○○○有交付起
    訴書所載之金額，至於甲○○所交付之金額數目，伊無法確認，但甲○○主張有
    交付伊一千三百萬元，伊亦同意以此金額與甲○○和解，願意在與甲○○的清償
    證明書記載此投資金額，另外甲○○曾在投資委託書上簽名，承認投資六百萬元
    予伊在大陸之免洗餐具事業云云。惟查：
  (一)、右揭事實，業經告訴人甲○○、丁○○、乙○○○於偵查及原審審理時指訴歷
      歷，並有甲○○在玉山商業銀行、萬泰商業銀行、寶島商業銀行、大眾商業銀
      行之取款憑條影本八紙及華信商業銀行之支出傳票影本二紙，以及丁○○在臺
      灣土地銀行、新竹國際商業銀行、郵局之匯款申請書影本四紙附於偵查卷可稽
      。乙○○○確有委由丁○○匯款二百萬元予被告收領，亦經丁○○於偵查中證
      述明確。被告丙○○曾按月匯款數萬元至十餘萬元佯為「紅利」之情，亦有甲○○在大眾商業銀行及丁○○在華南商業銀行之存摺影本在卷可考。
  (二)、至於被告辯稱：甲○○在「投資委託書」簽名云云，經原審提示偵字第九二五
      三號卷第九四頁之「投資委託書」影印本，告訴人甲○○否認係其本人簽名，
      並要求被告提出該委託書原本，被告卻辯稱並無原本云云，因該「投資委託書
      」並非原本，且告訴人甲○○否認其上之簽名真實性，被告又無法提出原本以
      供審認，是以該「投資委託書」影本之真實性尚有疑義，並無證據能力。倘若
      甲○○、丁○○、乙○○○果真投資被告在大陸之免洗餐具事業，則被告應於
      公司年度結算後再行分配盈餘，豈有按月支付紅利之理？況被告對其在大陸投
      資免洗餐具事業乙節，並無法提出任何證據資料以資證明。是以，被告所辯，
      無非卸責之詞，不足採信。
  (三)、被告並無職業，竟佯以自己喪偶欲尋覓伴侶進而與之結婚為幌，透過各地婚友
      社介紹，結識失婚或喪偶之女子後，即以投資為名，詐取高額金錢，其反覆多
      次以同一手法詐欺金錢，顯係恃詐欺以維生，其以犯詐欺罪為常業，足堪認定
      。
  (四)、本件事證明確，被告常業詐欺犯行，堪予認定，應依法論科。
二、核被告丙○○所為，係犯刑法第三百四十條之常業詐欺罪。
三、原審對被告予以論罪科刑，固非無見，惟查：
  (一)、按「刑事審判旨在實現刑罰權分配的正義，故法院對有罪被告之科刑，應符合
      罪刑相當之原則，使輕重得宜，罰當其罪，以契合社會之法律感情，此所以刑
      法第五十七條明定科刑時應審酌一切情狀，尤應注意該條各款所列事項以為科
      刑輕重之標準。」最高法院九十二年度台上字第三九七七號判決採同一見解。
      本件被告以犯詐欺罪為常業，其詐欺金額高達二千多萬元，且均係利用失婚或
      喪偶女性軟弱容易被騙之弱點騙財，敗壞社會風俗，惡性重大，原審僅量處有
      期徒刑三年，實難認契合社會之法律感情，亦與罪刑相當原則不符。
  (二)、被告並無職業，而以犯詐欺罪為常業，依其犯罪情節，對社會已造成嚴重之危
      害，原審疏未審酌被告之犯行，有無對之宣告強制工作，藉以預防矯治其社會
      危險性之必要，亦有未合。
四、上訴人即被告丙○○上訴否認犯行，指摘原判決不當，為無理由，檢察官依告訴
    人甲○○之請求，以原審量刑過輕指摘原審判決不當，為有理由，自應由本院將
    原判決撤銷予以改判。爰審酌被告常業詐欺之犯罪動機、目的、手段，其生活狀
    況、智識程度、詐欺所得款項甚鉅，已造成被害人家庭財務嚴重受損，犯後狡辯
    卸責之態度等一切情況，量處有期徒刑五年示懲。
五、另按「有犯罪之習慣或以犯罪為常業或因遊蕩或懶惰成習而犯罪者，得於刑之執
    行完畢或赦免後，令入勞動場所強制工作。前項處分期間為三年以下。」刑法第
    九十條第一項、第二項定有明文。本件被告丙○○既有事實欄所記載之詐欺罪等
    前科，有本院被告全國前案紀錄表在卷可佐，其受有期徒刑之執行完畢，不知悔
    改，已逾五年，再犯本罪，雖不構成累犯，惟其本件所犯係佯以自己喪偶欲尋覓
    伴侶為幌，參加各地婚友社，透過婚友社介紹失婚或喪偶之女子與之結識，並佯
    稱欲與其結婚，作為其詐騙金錢之方法，並騙取多數婦女之感情，而以犯詐欺罪
    為常業，對社會造成嚴重之危害，若僅單純施以刑罰處罰，實難收矯治惡行之效
    ，第二審到庭實行公訴之檢察官於論告時並請求對被告宣告強制工作，本院審酌
    再三，認依被告犯罪之情節，有對被告宣告強制工作，藉以預防矯治其社會危險
    性之必要，爰依刑法第九十條之規定，諭知於刑之執行完畢或赦免後，令入勞動
    場所強制工作三年。
六、被告經合法傳喚，無正當理由未到庭，爰不待其陳述逕行判決。
據上論斷，應依刑事訴訟法第三百六十九條第一項前段、第三百六十四條、第二百九
十九條第一項前段、第三百七十一條，刑法第三百四十條、第九十條第一項、第二項
，罰金罰鍰提高標準條例第一條前段，判決如主文。
本案經檢察官周誠南到庭執行職務。
中      華      民      國    九十二    年     十二     月     十八     日
                              臺灣高等法院刑事第二庭
                                  審判長法  官  蔡  長  溪
                                        法  官  楊  貴  志
                                        法  官  林  俊  益
右正本證明與原本無異。
如不服本判決，應於收受送達後十日內向本院提出上訴書狀，其未敘述上訴之理由者
並得於提起上訴後十日內向本院補提理由書。
                                        書記官  陳  明  琴
中      華      民      國    九十二    年     十二     月     十九     日
附錄：本判決論罪科刑法條全文
刑法第三百四十條
以犯第三百三十九條之罪為常業者，處一年以上七年以下有期徒刑，得併科五萬元以
下罰金。


司法院資訊處製作；財團法人民間司法改革基金會備份。
